臺灣高等法院民事判決
109年度重上字第615號
上  訴  人  李美卿  
被  上訴人  玉山商業銀行股份有限公司


法定代理人  黃男州  
訴訟代理人  孫宏譯  
            陳采玲  
            楊榮元  
上列當事人間請求損害賠償事件，上訴人對於中華民國109年6月
12日臺灣臺北地方法院108年度重訴字第200號第一審判決提起上
訴，本院於109年12月15日言詞辯論終結，判決如下：
    主      文
上訴駁回。
第二審訴訟費用由上訴人負擔。
    事實及理由
壹、程序方面
　　按法定代理人代理權消滅者，訴訟程序在取得訴訟能力之本
    人承受其訴訟以前當然停止；又前開規定，於有訴訟代理人
    時不適用之，民事訴訟法第170條、第173條前段分別定有明
    文。第168條至第172條及前條所定之承受訴訟人，於得為承
    受時，應即為承受之聲明，復為同法第175條所明定。是當
    事人已委任訴訟代理人者，其法定代理人之代理權雖於第一
    審言詞辯論終結前消滅，訴訟程序仍不當然停止，應待第一
    審判決送達後，該訴訟程序始告當然停止；如訴訟停止中已
    為上訴，為免訴訟延滯，承受訴訟之裁定宜由上級審法院為
    之，且該承受訴訟之裁定亦生溯及於上訴時之效力（最高法
    院95年度台抗字第260號、96年度台聲字第688號裁定意旨參
    照）。查本件被上訴人之法定代理人原為曾國烈，嗣於原審
    言詞辯論終結後變更為黃男州，有被上訴人股份有限公司變
    更登記表在卷可稽（見本院卷第43-46頁），惟因被上訴人
    於原審已委任訴訟代理人（見原審卷第91、205頁），是原
    審之訴訟程序應於原判決送達後始當然停止，又本件業因上
    訴人提起上訴而合法繫屬於本院，並經被上訴人變更後之法
    定代理人黃男州具狀聲明承受訴訟（見本院卷第41頁），則
    依上開規定及說明，其聲明承受訴訟自無不合，應予准許。
貳、實體方面　　
一、上訴人主張：上訴人持有被上訴人發行之信用卡，並於民國
    99年6月6日與被上訴人簽訂莫拉克颱風受災戶信用卡應繳款
    項緩繳約定書（下稱系爭約定書），約定就上訴人截至99年
    4月25日應繳款項新臺幣（下同）76,951元，自99年5月10日
    起至99年10月10日止暫緩繳納。然被上訴人於上開緩繳期間
    屆滿後所寄送之帳單，竟未將6個月緩繳期間之金額扣除，
    經上訴人電話告知，仍不願更正，以致上訴人無法依正確之
    帳單金額繳款。被上訴人並於100年1月17日逕行扣除上訴人
    於被上訴人竹北分行帳號0000-000-000000帳戶（下稱系爭
    帳戶）內之活期儲蓄存款2,398元，及將上訴人之未繳款項
    列為呆帳，傳送至財團法人金融聯合徵信中心（下稱聯徵中
    心），致上訴人信用受損，持有之他家銀行信用卡亦陸續遭
    停卡，甚而被公司資遣。爰依民法第18條、第184條第1項前
    段、第195條第1項等規定，請求被上訴人於聯徵中心取消上
    訴人信用不良紀錄及呆帳，以回復上訴人之信用，並賠償上
    訴人信用損害1,000萬元、工作損失1,385,452元及慰撫金20
    0萬元，共計13,385,452元，及自起訴狀繕本送達之翌日起
    至清償日止，按年息5%計算之利息，另賠償上訴人遭扣除之
    存款2,398元，及自100年1月18日起至清償日止，按年息5%
    計算之利息。
二、被上訴人則以：系爭約定書所載應繳款項76,951元，係上訴
    人99年3月之消費帳單結算金額，因被上訴人係於99年6月6
    日之後，始收受上訴人寄回之系爭約定書，故停止計息期間
    係自99年5月帳單之繳款截止日99年7月10日起算，共計6個
    月，至99年10月帳單之繳款截止日99年12月10日為止；帳單
    所載之分期便利金係上訴人於99年1月27日預借現金，依約
    應返還之本金，於緩繳期間並未計算利息，且系爭約定書亦
    未約定分期便利金消費款不得計入本金，是上訴人主張應扣
    除緩繳期間之分期便利金金額，並無依據；另上訴人於申請
    信用卡時，已同意被上訴人將往來資料如交易紀錄、欠款紀
    錄等上傳至聯徵中心，是被上訴人如實將上訴人信用狀況上
    傳至聯徵中心，並依約以上訴人就系爭帳戶內之存款債權抵
    銷其所負信用卡債務，應無不法侵害上訴人權利之情事；況
    上訴人為本件請求，已逾2年之消滅時效，被上訴人亦得拒
    絕給付等語，資為抗辯。
三、原審就上訴人之請求，為其全部敗訴之判決。上訴人不服，
    提起上訴，聲明：㈠原判決廢棄。㈡被上訴人應於聯徵中心取
    消上訴人信用不良紀錄及呆帳。㈢被上訴人應給付上訴人13,
    385,452元，及自起訴狀繕本送達翌日起至清償日止，按年
    息5%計算之利息。㈣被上訴人應給付上訴人2,398元，及自10
    0年1月18日起至清償日止，按年息5%計算之利息。被上訴人
    答辯聲明：上訴駁回。
四、兩造不爭執事項（見本院卷第77頁）：
　㈠上訴人持有被上訴人發行之信用卡，並於99年6月6日提出如
    原證1所示之系爭約定書予被上訴人。
  ㈡上訴人99年3月至11月之信用卡消費明細對帳單如原審卷第1
    81-195、147、148頁所示。
  ㈢被上訴人於100年1月17日扣除上訴人於系爭帳戶之活期儲蓄
    存款金額2,398元，以抵銷上訴人之信用卡帳款。
  ㈣被上訴人曾將上訴人信用卡未繳款及轉為呆帳之訊息傳送至
    聯徵中心。
五、本院之判斷
　　兩造均同意簡化本件爭點之項目（見本院卷第77頁），茲分
    述如下：
  ㈠上訴人依民法第18條規定，請求被上訴人取消上訴人信用不
    良及呆帳紀錄，有無理由？
　1.按民法第18條第1 項前段規定：「人格權受侵害時，得請求
    法院除去其侵害。」。所謂人格權，係以人格為內容之權利
    ，以體現人性尊嚴價值之精神利益為其保護客體，乃個人所
    享有之私權，即關於生命、身體、名譽、自由、姓名、身分
    及能力等權利（立法理由參照）。此項以人格權受侵害為內
    容，而向法院請求除去之侵害除去請求權，為維護人性尊嚴
    所必要，應予終身保障，自不得因受侵害者於一定時間不請
    求除去其侵害，即不予保障，與民法規範消滅時效之立法目
    的在於確保交易之安全與維持社會秩序之公平無涉，故民法
    第18條第1 項前段規定之人格權侵害除去請求權，並無消滅
    時效之適用（最高法院106年度台上字第2677號判決意旨參
    照）。準此，上訴人既以被上訴人不法侵害其信用權為由，
    主張其人格權受侵害，而依民法第18條第1項之規定，請求
    被上訴人於聯徵中心取消上訴人信用不良及呆帳紀錄，以除
    去上開侵害，揆諸前揭說明，自無消滅時效之適用，是被上
    訴人就上訴人此部分請求提出時效抗辯，尚非可採，合先說
    明。
　2.上訴人主張被上訴人不法侵害其信用權，無非以被上訴人未
    依系爭約定書之內容，於緩繳期間屆滿後之信用卡帳單中，
    扣除6個月緩繳期間之分期便利金金額（見本院卷第176頁）
    ，且經通知仍不願更正，以致上訴人無法依正確之帳單金額
    繳款，被上訴人並將上訴人之未繳款項列為呆帳，傳送至聯
    徵中心，致上訴人信用受損，為其論據。然查：
　⑴按莫拉克颱風災後重建特別條例前於98年8月28日公布施行，
    嗣經延長施行期限至103年8月29日期滿廢止，而依該條例第
    7條第4項規定：「金融機構對受災居民於災害前已辦理之各
    項借款及信用卡，其本金及應繳款項之償還期限得予展延，
    展延期間之利息，應免予計收，並由政府予以補貼。其補貼
    範圍、展延期間、作業程序及其他應遵行事項之辦法，由行
    政院金融監督管理委員會會商相關機關定之。」，可知金融
    機構就莫拉克颱風受災居民（下稱受災居民）於災害前已辦
    理之各項借款及信用卡，係「得」予展延其本金及應繳款項
    之償還期限，且免予計收展延期間之利息，則關於展延之期
    間、方式及範圍，自應由受災居民與金融機構另行協議定之
    ，尚非受災居民所得自行解釋或單方要求金融機構配合辦理
    ，合先敘明。
　⑵上訴人雖主張依系爭約定書所載內容，緩繳期間應為99年5月
    10日至99年10月10日（即針對99年3月至8月之信用卡帳款）
    ，是被上訴人於上開緩繳期間屆滿後，自應將上開期間之分
    期便利金金額扣除，始屬正確云云。惟查，上訴人所稱「分
    期便利金」，乃指其於99年1月間以信用卡借貸而需陸續分
    期償還之款項，此為兩造所不爭執（見原審卷第202頁、本
    院卷第177頁），而觀諸系爭約定書第1條第1項所載：「…㈠
    前項信用卡應繳金額自99年5月10日起至99年10月10日止暫
    緩繳納，寬緩期滿後依本約定書約定事項或原信用卡約定條
    款之約定繳納。前項信用卡應繳金額於上開緩繳期間，免予
    計收利息。」之約定內容（見原審卷第29頁），可知縱認分
    期便利金係屬上開約定所指得為緩繳之信用卡應繳金額，亦
    僅指該部分應繳金額「於緩繳期間內，免予計收利息」，換
    言之，該分期便利金於緩繳期間內，固得暫緩繳納，且免予
    計收緩繳期間之利息，惟一旦緩繳期間屆滿後，上訴人就緩
    繳期間之分期便利金，即有依約繳納之義務，而無從再予延
    緩。是上訴人主張被上訴人於緩繳期間屆滿後，應於信用卡
    帳單中，將緩繳期間之分期便利金金額扣除云云，尚屬誤解
    ，無從置採。
　⑶再查，系爭約定書第1條雖記載：「…本人截至民國（以下同
    ）99年4月25日信用卡應繳款項為新臺幣76,951元：㈠前項信
    用卡應繳金額自99年5月10日起至99年10月10日止暫緩繳納
    ，…」（見原審卷第29頁），然此乃上訴人向被上訴人申請
    緩繳之範圍及期間，非等同於被上訴人最終同意之緩繳內容
    ，此觀系爭約定書首段所載：「立書人因莫拉克颱風受災損
    致還款困難，茲向玉山銀行申請信用卡應繳款項緩繳…」等
    語，甚屬明確，是上訴人僅以系爭約定書第1條之記載內容
    ，主張兩造已協議上訴人得緩繳99年3月至8月之信用卡帳款
    ，緩繳期間為99年5月10日至99年10月10日，已非可採。且
    查，上訴人係於99年6月6日始在系爭約定書上簽名，並於翌
    日郵寄予被上訴人，此為上訴人所自承（見原審卷第486頁
    ），則被上訴人收受該約定書之時間，顯已超過上訴人99年
    3月份信用卡帳款之繳款截止日99年5月10日，亦超過上訴人
    99年4月份信用卡帳款之關帳時間99年5月25日甚明，此亦有
    上訴人99年3月及4月之信用卡消費明細對帳單在卷可稽（見
    原審卷第181、183頁），是被上訴人所稱因其係在99年6月6
    日之後，始收受系爭約定書，故其同意上訴人緩繳之期間，
    應為99年5月至10月之信用卡帳款，緩繳期間為99年7月10日
    至99年12月10日等情（見本院卷第75頁），即非無據；且參
    以上訴人99年5月至10月之信用卡消費明細對帳單(見本院卷
    第185-195頁），確未列計任何循環息及違約金，另上訴人9
    9年11月信用卡消費明細對帳單中所載之循環息及違約金，
    亦未將前述緩繳期間之日數計入，此業經被上訴人計算陳明
    在卷（見原審卷第147、207、227頁），更堪認被上訴人所
    稱其同意緩繳之範圍及期間，應為上訴人99年5月至10月之
    信用卡帳款，且於緩繳期間並未計收利息等語，要屬實情無
    誤。
　⑷據上所述，上訴人以被上訴人拒絕於緩繳期間屆滿後之信用
    卡帳單中，扣除緩繳期間之分期便利金金額，以致其無法依
    正確之帳單金額繳款為由，拒絕繳納信用卡帳款，尚屬無據
    。則被上訴人因上訴人於緩繳期間屆滿後，仍未依約繳納信
    用卡帳款，而將上訴人之未繳款項列為呆帳，並依信用卡約
    定條款第4條及信用卡業務機構管理辦法第17條之規定（見
    原審卷第157-161頁），向聯徵中心申報相關資訊，自未不
    法侵害上訴人之信用權。
　3.從而，上訴人依民法第18條規定，請求被上訴人取消上訴人
    信用不良及呆帳紀錄，以回復其信用權，洵非有據，不應准
    許。
  ㈡上訴人依民法第184條第1項前段、第195條第1項規定，請求
    被上訴人負損害賠償責任，有無理由？得請求賠償之金額為
    若干？
　　承前所述，被上訴人並無不法侵害上訴人信用權之情事，且
    上訴人亦未能證明被上訴人有何其他不法侵害其權利之行為
    ，是上訴人依民法第184條第1項、第195條第1項規定，請求
    被上訴人負損害賠償責任，賠償上訴人信用損害1,000萬元
    、工作損失1,385,452元及慰撫金200萬元，共計13,385,452
    元，另賠償上訴人遭扣除之存款2,398元，自均無理由，無
    從准許。
六、綜上所述，上訴人依民法第18條、第184條第1項前段、第19
    5條第1項之規定，請求被上訴人於聯徵中心取消上訴人信用
    不良紀錄及呆帳，以回復上訴人之信用，並賠償上訴人信用
    損害1,000萬元、工作損失1,385,452元及慰撫金200萬元，
    共計13,385,452元，及自起訴狀繕本送達之翌日起至清償日
    止，按年息5%計算之利息，另賠償上訴人遭扣除之存款2,39
    8元，及自100年1月18日起至清償日止，按年息5%計算之利
    息，均非屬正當，不應准許。從而原審所為上訴人敗訴之判
    決，並無不合。上訴論旨指摘原判決不當，求予廢棄改判，
    為無理由，應駁回其上訴。
七、本件事證已臻明確，兩造其餘之攻擊或防禦方法及所用之證
    據，經本院斟酌後，認為均不足以影響本判決之結果，爰不
    逐一論列，附此敘明。
八、據上論結，本件上訴為無理由，依民事訴訟法第449條第1項
    、第78條，判決如主文。
中　　華　　民　　國　　109 　年　　12　　月　　29　　日
                  民事第二十庭  
                        審判長法  官  周祖民
                              法  官  鄭威莉
                              法  官  馬傲霜
正本係照原本作成。
如不服本判決，應於收受送達後20日內向本院提出上訴書狀，其
未表明上訴理由者，應於提出上訴後20日內向本院補提理由書狀
（均須按他造當事人之人數附繕本）上訴時應提出委任律師或具
有律師資格之人之委任狀；委任有律師資格者，另應附具律師資
格證書及釋明委任人與受任人有民事訴訟法第466 條之1第1項但
書或第2項（詳附註）所定關係之釋明文書影本。如委任律師提
起上訴者，應一併繳納上訴審裁判費。
中　　華　　民　　國　　109 　年　　12　　月　　29　　日

　　　　　　　　　　　　　    書記官   崔青菁
附註：
民事訴訟法第466條之1（第1項、第2項）：
對於第二審判決上訴，上訴人應委任律師為訴訟代理人。但上訴
人或其法定代理人具有律師資格者，不在此限。
上訴人之配偶、三親等內之血親、二親等內之姻親，或上訴人為
法人、中央或地方機關時，其所屬專任人員具有律師資格並經法
院認為適當者，亦得為第三審訴訟代理人。